臺灣士林地方法院民事裁定
110年度司繼字第1815號
聲  請  人  劉欣怡律師

上列聲請人因擔任被繼承人林清福之遺產管理人，聲請酌定報酬
，本院裁定如下：
    主  文
聲請人請求代為管理被繼承人林清福遺產之報酬及管理費用（已
含本次聲請程序費用新臺幣1,000 元）核定為新臺幣捌萬貳仟玖
佰玖拾伍元。
聲請程序費用由被繼承人林清福之遺產負擔。
    理  由
一、按遺產管理人得請求報酬，其數額由法院按其與被繼承人之
    關係、管理事務之繁簡及其他情形，就遺產酌定之，必要時
    ，得命聲請人先為墊付。民法第1183條定有明文。次按法院
    得依財產管理人之聲請，按財產管理人與失蹤人之關係、管
    理事務之繁簡及其他情形，就失蹤人之財產，酌給相當報酬
    ，家事事件法第153 條定有明文；又，第八章之規定，除法
    律別有規定外，於遺產管理人、遺囑執行人及其他法院選任
    財產管理人準用之，復為家事事件法第141 條所明定。
二、本件聲請狀意旨略以：聲請人經本院以108 年度司繼字第17
    74號裁定選任為被繼承人林清福之遺產管理人，因被繼承人
    之遺產現由士林分署執行拍賣程序，且其中一筆不動產已完
    成拍定程序，近期欲製作分配表，聲請人經士林分署通知陳
    報法院核定之報酬以利進行分配表之製作，爰依法向法院提
    出聲請酌定擔任被繼承人遺產管理人之報酬，並聲請依財政
    部頒訂之代管無人承認繼承遺產作業要點之規定，請求酌定
    報酬為新臺幣（下同）110,000 元及支出之必要費用
    1,995元（未含本次聲請程序費用1,000元）。
三、經查：
    ㈠聲請人主張其經本院以108 年度司繼字第1774裁定指定為
      被繼承人之遺產管理人，已依法為管理及相關程序之行為
      ，業據其提出本院108 年度司繼字第1774號民事裁定及其
      確定證明書影本、各項陳報狀紙留底影本、遺產稅免稅證
      明書、支出費用收據影本等件為證，自堪信為真實。揆諸
      前情，聲請人聲請本院酌定其遺產管理報酬，自屬有據。
    ㈡次按法院就酌定遺產管理人報酬事件所為裁定時，得調查
      遺產管理人所為遺產管理事務之繁簡及被繼承人之財產收
      益狀況，家事事件法第182 條已有明定。法院裁定酌給遺
      產管理人報酬時，得按遺產管理人所為遺產管理事務之繁
      簡，就被繼承人之財產，酌給相當報酬，家事事件法第14
      1 條準用第153 條規定亦有明定。是以法院酌定遺產管理
      人之報酬數額時，自應按遺產管理人所付出之勞力、管理
      事務之繁簡、被繼承人之遺產狀況及其與被繼承人之關係
      等情事，予以整體考量而為適當之酌定，且關於遺產報酬
      金額為本院職權審酌事項，不受當事人聲明之拘束。聲請
      意旨雖以財政部訂頒之代管無人承認繼承遺產作業要點第
      13點第4 款規定主張本件應按遺產現值百分之一核算，惟
      查上開財政部訂頒之「代管無人承認繼承遺產作業要點」
      僅屬行政規則性質，其本無拘束法院之效力，且該要點並
      未規範核定遺產管理報酬之要件為何，本院自無從採納，
      且民法第1183條既規定，遺產管理人之報酬，由親屬會議
      按其勞力及其與被繼承人之關係酌定之，則由法院代親屬
      會議酌定報酬時，亦應衡量遺產管理人就管理事件所付出
      之勞力及其與被繼承人之關係。
    ㈢本院審酌依聲請人所提出之上開證物所示，其管理期間歷
      時約近二年，考量聲請人所列各項管理行為等情，另斟酌
      被繼承人之遺產尚有其他待處理事項、聲請人專業能力、
      所需耗費之勞力程度及一般處理委任事務之合理報酬，爰
      酌定本件遺產管理人之管理報酬為80,000 元為適當。另
      聲請人已代墊之管理費用計2,995元（已含本次聲請程序
      費用1,000 元），故本件聲請人聲請酌定遺產管理人之費
      用及報酬合計核定為82,995元，爰裁定如主文所示之金額
      。又本件遺產管理人既已就已完成及未完成之管理事務，
      全體、一次性聲請本院核給報酬，將來即不得再以後續遺
      產管理事務重複聲請核定報酬，併予敘明。至聲請人若於
      本裁定後復行管理被繼承人之遺產，有支出及代墊費用，
      仍得檢具相關事證聲請本院酌定管理費用，附此敘明。
四、依家事事件法第127條第4項，裁定如主文。
五、如不服本裁定，應於裁定送達後10日內，以書狀向本院提出
    抗告狀，並繳納抗告費新臺幣1,000 元。
　　
中　　華　　民　　國　　110 　年　　12　　月　　30　　日
                  家事庭司法事務官